【裁判字號】    98,易緝,106
【裁判日期】    990512
【裁判案由】    侵占
【裁判全文】
臺灣高雄地方法院刑事判決             98年度易緝字第106號
公  訴  人  臺灣高雄地方法院檢察署檢察官
被      告  乙○○
上列被告因侵占案件，經檢察官提起公訴（97年度偵字第34691
號），本院判決如下：
    主  文
乙○○犯侵占罪，累犯，處有期徒刑肆月，如易科罰金，以新臺
幣壹仟元折算壹日。
    事  實
一、乙○○前因侵占案件，經臺灣高等法院高雄分院以87年度上
    訴字第240 號判決，判處有期徒刑8 月確定；另因偽造文書
    案件，經同法院以89年度上更一字第439 號判決，判處有期
    徒刑1 年確定，嗣經同法院以90年度聲字第528 號裁定，就
    上開2 案定應執行刑為有期徒刑1 年6 月，於民國93年10月
    25日執行完畢。詎其仍不知悔改，於97年9 月25日，因受「
    京帝實業有限公司」（以下簡稱京帝公司，負責人己○○）
    之委託，而在高雄市苓雅區○○○路292 號2 樓處，收受京
    帝公司授權甲○○以京帝公司名義所開立如附表編號1 所示
    之支票1 紙，欲持以向他人調借現金供京帝公司作為周轉之
    用。嗣乙○○持上開支票向友人董人傑調借取得新臺幣（下
    同）10萬元款項後，竟基於意圖為自己不法所有之犯意，於
    97年9 月25日至同年11月1 日間某日，將上開10萬元款項，
    變易持有為所有之意思，予以侵占入己而供己花用。嗣因乙○○未能依約交付調借之現金，且甲○○屢向乙○○追索上
    開支票而無所獲，己○○乃於97年11月2 日至警局報案，始
    循線查悉上情。
二、案經京帝公司訴由高雄市政府警察局苓雅分局移送臺灣高雄
    地方法院檢察署檢察官偵查起訴。
    理  由
壹、對於證據能力之判斷
一、按被告以外之人於審判外之言詞或書面陳述，除法律有規定
    者外，不得作為證據，刑事訴訟法第159 條第1 項定有明文
    。本件被告乙○○所提出由證人己○○簽立之和解書2 紙，
    係被告以外之人於審判外之書面陳述，且該2 紙和解書均係
    於本件案發之後，在被告尋求與證人己○○和解過程中所作
    成。又觀諸該2 紙和解書之記載，僅分別略謂「京帝公司與
    乙○○間之侵占案件，經雙方協議解釋清楚，係誤會一場，
    特立此書，以撤回告訴」、「本人己○○與乙○○間之侵占
    案件訴訟，經過多方查證，始瞭解係對乙○○產生一場誤會
    ，特立此聲明，無條件撤回告訴」等語（見本院卷第24、25
    頁），而就所稱「誤會」情形為何？係如何發現對被告產生
    誤會等情，均未予清楚敘明，是無從藉由上開2 紙和解書記
    載之內容，予以釐清本案之相關案情。從而，上開2 紙和解
    書雖未經檢察官及被告對其證據能力聲明異議，然經本院衡
    酌上情，認該等和解書不適當作為證據，自均無證據能力。
二、次按，被告以外之人於偵查中向檢察官所為之陳述，除顯有
    不可信之情況者外，得為證據，刑事訴訟法第159 條之1 第
    2 項定有明文。本件證人己○○、甲○○、庚○○、丙○○
    於檢察官偵查中所為之證述內容，業經渠等具結擔保該等證
    詞之真實性，且經本院提示後，檢察官及被告對上開證詞之
    證據能力不爭執，而綜合本案全部卷證，亦無發現顯不可信
    之情事，復與本案相關之待證事實具有關連性，依前揭刑事
    訴訟法第159 條之1 第2 項規定，自應具有證據能力。
三、卷附如附表編號1 至3 所示之支票、如附表編號1 所示支票
    之票根，均係本案發生過程中所產生之資料，係屬物證而非
    供述證據，不適用傳聞法則，且該等證據與被告本件犯行均
    有相當之關聯性，又非不法取得，自應具有證據能力。
貳、實體方面
一、訊據被告固不否認於97年9 月25日，有自證人甲○○處，收
    受如附表編號1 所示之支票，然矢口否認有何侵占犯行，辯
    稱：伊因與京帝公司及下包廠商馬鎮嘉間，相互有債權債務
    關係，所以就與京帝公司會帳，會帳結果，京帝公司尚欠伊
    15萬元，所以京帝公司就開立如附表編號1 至3 所示之支票
    給伊，作為償還債務使用。其中如附表編號2 、3 所示之支
    票，因為伊要用來繳納房租，為了避免房東找錢的麻煩，所
    以才會要求京帝公司各開立1 張金額2 萬4000元的支票。又
    所謂持10萬元支票調借現金乙事，要與如附表編號1 所示之
    支票無關，係京帝公司當時曾經交付另1 紙10萬元之支票與
    伊友人丁○○，委請丁○○調借現金，然丁○○收受該紙10
    萬元支票後，該支票卻遭人拿走，伊知道此事之後，有找丁○○到京帝公司與甲○○、庚○○商談如何處理此事，當時
    丁○○承諾於15天內，會將現金拿給甲○○、庚○○，並同
    時簽立1 張借據，但丁○○之後並未依約履行。嗣因甲○○
    未將此事向己○○講清楚，且丁○○又係伊的朋友，導致己○○以為係伊持該10萬元支票去調借現金，方會誤對伊提出
    告訴，事後伊已經有向己○○解釋清楚，己○○並有簽立和
    解書給伊云云。經查：
（一）前揭犯罪事實，業據證人己○○於偵訊中證述：伊是京帝
      公司負責人，而伊有委託甲○○開立如附表編號1 所示之
      支票，並將之拿給被告，原因是京帝公司當時周轉有困難
      ，所以要請被告持該支票幫忙調借現金。而當時是跟被告
      說要於97年9 月30日調到錢，但被告卻一直無法調到錢，
      伊因而請甲○○轉知被告，需將上開支票歸還，但被告一
      直以明天還為藉口而未予歸還，直到97年11月1 日星期六
      ，伊告訴甲○○說上開支票今日已到期，支票必須要歸還
      ，被告卻還是告訴甲○○說明天一定還，但到了97年11月
      2 日，被告就不接電話了等語（見偵卷第33至35頁），核
      與證人甲○○於偵訊及本院審理中證述：伊於97年9 月25
      日，有在高雄市苓雅區○○○路292 號2 樓的京帝公司，
      也就是庚○○的事務所內，交付如附表編號1 所示之支票
      給被告，目的是要請被告幫忙京帝公司調借現金等語（見
      偵卷第34頁、本院卷第132 頁）；證人即京帝公司股東庚○○於偵訊中證述：甲○○交付如附表編號1 所示支票給
      被告時，伊亦有在場，當時被告是說要幫忙周轉現金等語
      （見偵卷第34頁）相符，並有如附表編號1 所示支票（見
      本院卷第68頁，該支票背面有被告及董人傑之背書）及騎
      票根（見偵卷第15頁，有「97.11.1 」、「100000」、「
      老田」、「田」、「9.25」等文字之記載）在卷可稽，再
      佐以被告於偵訊中自陳：伊因為甲○○請伊幫忙調錢，而
      有拿到如附表編號1 所示之支票，之後並將上開支票交給
      友人董先生，由董先生處調借取得現金款項，而伊當時另
      有持甲○○開立之如附表編號2 、3 所示之2 張2 萬4000
      元的支票去調借現金，總計調借取得14萬8000元之款項等
      語（見偵卷第35頁），則被告於前揭時、地，因受京帝公
      司調借現金款項之委託，而收取證人甲○○交付之如附表
      編號1 所示之支票，嗣被告即持該支票向友人董人傑調借
      取得10萬元現金，然未將該10萬元款項交與京帝公司，亦
      未將如附表編號1 所示之支票返還京帝公司之事實，堪可
      認定。
（二）被告雖持前詞置辯，並提出證人己○○簽立之2 紙和解書
      （見本院卷第24、25頁）以為佐證，且證人即被告前妻之
      兄長丙○○於本院審理中證述：伊本身係從事建築工作，
      先前並曾與己○○等人在1 個工地合作從事建築工程，而
      於合作期間，伊差不多每隔1 、2 天就要去庚○○那邊，
      之後有1 次去庚○○那邊談工程時，見到被告與甲○○、
      庚○○3 人在會算被告幫京帝公司調頭寸的帳，會完帳之
      後，甲○○、庚○○他們有拿幾張票給被告。隔了幾天，
      甲○○又開了1 張10萬元的支票給被告去貼現，之後被告
      有向伊表示，該張10萬元的支票其交給丁○○，但卻被丁○○的債主拿走，嗣被告有找到丁○○處理這件事，丁○○因而開了1 張類似保管單的東西給京帝公司，但之後丁○○卻失蹤了，沒有將錢還給京帝公司等語（見本院卷第
      104 至108 頁）；而證人庚○○於本院審理中亦證述：京
      帝公司開出去的票，應該會有甲○○與伊的背書，但有1
      張未經甲○○與伊背書的10萬元支票，是京帝公司拿給丁○○向銀行質借現金，但該張支票後來遭丁○○的債主拿
      走等語（見本院卷第90至93頁、第100 頁）。然關於上開
      2 紙和解書部分，該等和解書並無證據能力乙情，業經析
      述如前，且依證人即為被告與證人己○○居中協調和解事
      宜之戊○○及證人己○○於本院審理中之證述，被告與證
      人己○○和解時，有敘及被告用以支付和解金額之5 萬元
      支票必須兌現，和解方會成立（見本院卷第93、101 、10
      4 頁），然被告所提出之上開2 紙和解書，卻未見記載該
      項內容，是該等和解書所載內容之真實性，同有所疑，益
      徵無從以之為何有利於被告之認定，先予敘明。另關於證
      人丙○○、庚○○上開證詞部分，證人丙○○前揭所謂被
      告轉交10萬元支票與丁○○，而該支票嗣遭丁○○債主取
      走乙事，係聽聞被告之陳述而來，相關過程其並未親身經
      歷，對於該事之始末、詳情，其自亦不甚清楚；又依證人
      庚○○於本院審理中所述：伊不記得丁○○有寫10萬元借
      據給京帝公司等語（見本院卷第93頁），足見其對於所謂
      丁○○持有之京帝公司10萬元支票遭人取走乙事，記憶上
      亦有模糊。而依證人己○○、甲○○於本院審理中之證詞
      （詳後述），於本件案發前後，確實曾發生京帝公司交與
      丁○○1 紙10萬元支票，委託丁○○調借現金，然該紙10
      萬元支票嗣遭丁○○債主取走乙事，惟依證人己○○、甲○○所述，該事件要與京帝公司告訴被告侵占乙事無關，
      是亦無從以證人丙○○、庚○○前揭證述內容，為何有利
      於被告之認定。
（三）被告前於偵訊中陳稱：伊是因甲○○請伊幫忙調錢，而拿
      到如附表編號1 所示之支票，之後並以該支票向友人董先
      生調借現金，連同如附表編號2 、3 所示之支票，伊共調
      得14萬8000元之現金，嗣亦有將該14萬8000元之現金交付
      與甲○○云云（見偵卷第35頁），要與其於本院審理中所
      稱：伊與京帝公司會帳後，因京帝公司尚欠伊15萬元，所
      以就開立如附表編號1 至3 所示之支票給伊作為償還債務
      使用云云，不論係就如附表編號1 所示面額10萬元之支票
      ，或係就如附表編號2 、3 所示面額2 萬4000元支票之取
      得緣由，先後所述均有矛盾，則被告所持辯解是否足採？
      已非無疑。又被告於偵訊中提出上開辯解後，因證人甲○○證述並未收到被告所稱之14萬8000元現金，承辦檢察官
      乃依被告所述，傳喚證人丙○○到庭作證，然經證人丙○○於偵訊中證稱，被告並無交付現金14萬8000元與證人甲○○之情（見偵卷第55、56頁）後，被告方於本院審理中
      改口辯述如前。惟依被告於本院審理中所述：如附表編號
      1 至3 所示之3 紙支票，伊並非同時取得，是先拿到如附
      表編號1 所示之10萬元支票後，才同時拿到如附表編號2
      、3 所示之2 紙支票等語（見本院卷第21頁），再觀諸如
      附表編號1 至3 所示支票之票據號碼，如附表編號1 所示
      支票之票據號碼序號在前，且與如附表編號2 、3 所示之
      2 紙支票並非連號，而如附表附表編號2 、3 所示2 紙支
      票之票據號碼則係連號，要與被告前揭所述情節相符，堪
      認被告此部分所述，應屬可採。準此，被告取得該3 紙支
      票之緣由，若果如其所言，均係與京帝公司會帳後所得，
      則於雙方當時已就相關債權、債務關係予以全部釐清之狀
      況下，按理京帝公司當會依被告預計使用之時間，同時開
      立3 張票期不同之遠期支票與被告，要無分2 次開立支票
      與被告之理，益徵被告稱如附表所示之3 紙支票，均係京
      帝公司於會帳後，交付與其作為償還債務使用云云，要難
      予以採認。此外，依如附表編號1 所示支票之背面顯示，
      該紙支票非但經被告簽名背書，另經1 名姓名為「董人傑
      」之人簽名背書（見本院卷第68頁），而此一支票背書之
      情狀，要與被告偵訊中所稱：伊拿到如附表編號1 所示之
      支票後，有以該支票向友人「董」先生調得現金等語（見
      偵卷第35頁），甚為契合，足證被告於偵訊中關於其如何
      取得如附表編號1 所示支票之供述，當較其於本院審理中
      所陳為可採。
（四）證人己○○於本院審理中證述：被告有介紹丁○○給伊認
      識，而丁○○曾持京帝公司1 張10萬元的支票要幫京帝公
      司調錢，但該支票嗣遭丁○○的債主拿走，因而簽1 張10
      萬元的借據給京帝公司，然丁○○之後並沒有將10萬元還
      給京帝公司。而這件事發生在京帝公司交付如附表編號1
      所示支票請被告調借現金之前，與對被告提告侵占這件事
      無關等語（見本院卷第93至99頁），而證人甲○○於本院
      審理中亦證稱：京帝公司有開1 張10萬的支票給被告調錢
      ，嗣被告將該張10萬元支票交給丁○○，但最後並沒有調
      到錢，事後被告有帶丁○○來京帝公司簽借據，然丁○○
      後來也沒有將錢還給京帝公司。又京帝公司後來拿來告被
      告的10萬元支票，在向被告要該張支票期間，被告並沒有
      提到丁○○的事，只是說要將票歸還，但卻一直都沒有歸
      還等語（見本院卷第128 至135 頁）。再佐以證人己○○
      代表京帝公司對被告提出本件告訴之時間，係如附表編號
      1 所示支票票載發票日屆至之翌日（即97年11月2 日），
      且為告訴時，復提出該支票之票根以為證據，則以上述提
      告日期及提告時所附之證物觀之，證人己○○斷無將如附
      表編號1 所示支票與其他支票予以混淆之虞。此外，被告
      於本院審理中又自承：伊與己○○、甲○○並無其他債務
      糾紛或不愉快之處等語（見本院卷第140 頁），衡情證人
      己○○、甲○○亦無可能於被告已提出丁○○所持京帝公
      司支票遭他人取走乙事作為辯解之情形下，仍甘冒偽證罪
      之刑責，而故意為不利於被告之虛偽陳述。從而，被告辯
      稱：伊曾受京帝公司之託，交付1 紙10萬元支票與丁○○
      調借現金，然丁○○所持該紙10萬元支票嗣遭人取走，未
      能調借取得現金，導致己○○誤對伊提出告訴云云，要屬
      事後卸責之詞，無從予以採信。
（五）綜上所述，本件事證明確，被告前揭犯行，足堪認定。至
      被告於本院審理中，聲請傳喚證人丁○○，而欲證明其所
      辯屬實乙節。查證人丁○○因遷離原戶籍地，且未申請遷
      徙登記，是其戶籍已遭遷至高雄縣仁武鄉戶政事務所乙情
      ，有其全戶戶籍資料在卷可稽（見本院卷第40頁），且被
      告亦未能陳報證人丁○○目前之實際居住地以供本院傳喚
      ，因此，於證人丁○○去向不明之情形下，此項證據要屬
      不能調查，併予敘明。
二、核被告所為，係犯刑法第335 條第1 項之侵占罪。被告有上
    述之前科紀錄乙情，有臺灣高等法院被告前案紀錄表在卷可
    稽，其受有期徒刑執行完畢，5 年內故意再犯本件最重本刑
    為有期徒刑以上之罪，為累犯，應依刑法第47條第1 項規定
    加重其刑。爰審酌被告受託為他人處理事務，卻因一己之貪
    念，竟將持他人支票調借取得之款項侵占入己，所為實不足
    取，並於犯罪後矢口否認犯行，態度難認良好，惟被告嗣後
    已與告訴人京帝公司之負責人即證人己○○達成和解，並依
    和解條件給付5 萬元之賠償金額，業據證人戊○○於本院審
    理中證述明確（雖該5 萬元款項，依證人己○○於本院審理
    中所述，證人戊○○於收受後，並未將之轉交與證人己○○
    ，然尚未能將此事歸責於被告），復參以被告所侵占之金額
    、對告訴人所造成之損害等一切情狀，量處如主文所示之刑
    ，並諭知易科罰金之折算標準，以資懲儆。
據上論斷，應依刑事訴訟法第299 條第1 項前段，刑法第335 條
第1 項、第47條第1 項、第41條第1 項前段，刑法施行法第1 條
之1 ，判決如主文。
本案經檢察官周天畏到庭執行職務。
中    華    民    國    99    年    5     月    12    日
                  刑事第十七庭  審判長法  官  陳建和
                                      法  官  毛妍懿
                                      法  官  陳君杰
以上正本證明與原本無異。
如不服本判決應於收受送達後10日內向本院提出上訴書狀，並應
敘述具體理由；如未敘述上訴理由者，應於上訴期間屆滿後20日
內向本院補提理由書（均須按他造當事人之人數附繕本）「切勿
逕送上級法院」。
中    華    民    國    99    年    5     月    12    日
                                      書記官  紀龍年
附錄本判決論罪之法條：
刑法第335 條
意圖為自己或第三人不法之所有，而侵占自己持有他人之物者，
處5 年以下有期徒刑、拘役或科或併科1 千元以下罰金。
前項之未遂犯罰之。
附表：
┌──┬────┬─────┬──────┬─────┬───────┐
│編號│發票人  │票號      │票載發票日  │票面金額  │出處          │
├──┼────┼─────┼──────┼─────┼───────┤
│1   │京帝公司│EK0000000 │97年11月1 日│10萬元    │見本院卷第68頁│
├──┼────┼─────┼──────┼─────┼───────┤
│2   │京帝公司│EK0000000 │97年11月12日│2 萬4000元│見本院卷第71頁│
├──┼────┼─────┼──────┼─────┼───────┤
│3   │京帝公司│EK0000000 │97年12月12日│2 萬4000元│見偵卷第50頁  │
└──┴────┴─────┴──────┴─────┴───────┘

司法院資訊處製作；財團法人民間司法改革基金會備份。
